【裁判字號】    99,簡上,350
【裁判日期】    990722
【裁判案由】    侮辱罪
【裁判全文】
臺灣桃園地方法院刑事判決             99年度簡上字第350號
上  訴  人  臺灣桃園地方法院檢察署檢察官
上  訴  人
即  被  告  甲○○
上列上訴人因被告犯侮辱案件，不服本院中華民國99年3 月24日
99 年 度壢簡字第386 號第一審刑事簡易判決（聲請簡易判決處
刑案號：99年度偵字第3631號），提起上訴，本院管轄之第二審
合議庭判決如下：
    主  文
上訴駁回。
甲○○緩刑貳年。
    事  實
一、甲○○於民國98年4 月24日晚間9 時許，騎乘車牌號碼AY5-
    579 號重型機車，沿桃園縣蘆竹鄉○○路○ 段往內壢方向行
    駛欲返家，行經桃園縣蘆竹鄉○○路○ 段與龍壽街1 段路口
    時，適有乙○○駕駛車牌號碼CI-3567 號自小客車搭載其配
    偶陳映竹亦行經該處，乙○○因見甲○○將機車行駛於該處
    內側車道狀甚危險，因而自後朝甲○○按鳴喇叭，企以此提
    醒甲○○注意行車安全，詎甲○○為此心生不滿，竟基於公
    然侮辱之犯意，在前揭不特定人得以自由出入、共見共聞之
    路口，公然以「幹你娘」該等粗鄙而足以減損他人名譽之語
    辱罵乙○○，公然侮辱乙○○。
二、案經乙○○訴由臺灣桃園地方法院檢察署檢察官偵查後聲請
    簡易判決處刑。
    理  由
壹、證據能力方面：
    按被告以外之人於審判外之言詞或書面陳述，除法律有規定
    者外，不得作為證據；又被告以外之人於審判外之陳述，雖
    不符合同法第159 條之1 至第159 條之4 之規定，但經當事
    人於審判程序同意作為證據，法院審酌該言詞陳述或書面陳
    述作成時之情況，認為適當者，亦得為證據。當事人、代理
    人或辯護人於法院調查證據時，知有第159 條第1 項不得為
    證據之情形，而未於言詞辯論終結前聲明異議者，視為有前
    項之同意，刑事訴訟法第159 條第1 項及第159 條之5 分別
    定有明文。本判決下列所引用之被告以外之人於審判外之陳
    述，雖屬傳聞證據，惟當事人迄至本院言詞辯論終結前既均
    未聲明異議，本院審酌上開證據資料製作時之情況，尚無違
    法不當及證明力明顯過低之瑕疵，亦認為以之作為證據應屬
    適當。揆諸前開規定，爰逕依刑事訴訟法第159 條之5 規定
    ，認前揭證據資料均有證據能力，先予敘明。
貳、實體方面：
一、上開犯罪事實，業據被告甲○○於本院準備程序及審理時自
    白不諱（見本院卷第27頁反面、99年6 月23日審判筆錄第2
    頁），核與證人即被害人乙○○於警詢及偵訊中所指訴（見
    偵字卷第5 頁至第7 頁、第23頁至第24頁、他字卷第7 頁至
    第8 頁、第15頁至第17頁、調偵卷第4 頁至第6 頁），以及
    證人即在場親身見聞案發經過之陳映竹於警詢及偵訊中所證
    述之各該內容均相符（見他字卷第7 頁至第8 頁、第18頁至
    第19頁、調偵卷第17頁至第18頁），衡以本案被告與告訴人
    之所以於上開時地發生衝突，乃係肇因於告訴人自後朝被告
    按鳴喇叭示警所致，則被告自有因不滿而出言辱罵告訴人之
    動機。本院綜上事證參互以析，認被告甲○○前揭自白應與
    事實相符，可以採信。本案事證已臻明確，被告侮辱犯行堪
    以認定，應予依法論科。
二、核被告甲○○所為，係犯刑法第309 條第1 項之公然侮辱罪
    。原審經詳細調查及審理後，認定被告應成立刑法第309 條
    第1 項公然侮辱罪，引用刑事訴訟法第449 條第1 項、第45
    4 條第2 項，刑法第309 條第1 項、第42條第3 項前段，刑
    法施行法第1 條之1 第1 項、第2 項前段為依據，並審酌被
    告僅因細故與告訴人發生糾紛，即當眾口出穢言，犯後又否
    認犯行，態度不佳，以及所生損害尚屬輕微等一切情狀，科
    處罰金新臺幣3 千元，並諭知易服勞役之折算標準，經核認
    事用法均無違誤，量刑亦屬允恰。至檢察官循告訴人請求提
    起上訴，指摘原判決量刑過輕，另被告上訴意旨亦請求給予
    緩刑之宣告云云。惟查：
(一)、按量刑之輕重，係事實審法院得依職權自由裁量之事項，茍
    已斟酌刑法第57條各款所列情狀而未逾越法定刑度，則不得
    遽指為違法；又刑罰之量定屬法院自由裁量之職權行使，但
    仍應審酌刑法第57條所列各款事由及一切情狀，為酌量輕重
    之標準，並非漫無限制，在同一犯罪事實與情節，如別無其
    他加重或減輕之原因，下級法院量定之刑，亦無過重或失輕
    之不當情形，則上級法院對於下級法院之職權行使，原則上
    應予尊重（最高法院72年度臺上字第6696號判例、85年度臺
    上字第2446號判決意旨參照）。又關於刑之量定及緩刑之宣
    告，係實體法上賦予法院得為自由裁量之事項，倘其未有逾
    越法律所規定之範圍，或濫用其權限，即不得任意指摘為違
    法（最高法院75年臺上字第7033號判例、84年度臺上字第26
    51號判決意旨參照）。
(二)、查本件原審判決已詳載刑法第57條所列各款事由，經綜合考
    量後，就被告所犯本件刑法第309 條第1 項之公然侮辱罪，
    科處上述之宣告刑，並依法諭知易服勞役之折算標準，顯係
    在法定刑內科處其刑，且無違法失衡之情形，而是否宣告緩
    刑，原屬審判上之職權，亦非可據以指為原判決違背法令之
    原因，是檢察官循告訴人所請認量刑過輕提起上訴，以及被
    告上訴指摘原審判決未予宣告緩刑而不當云云，均無理由，
    依法均應予駁回。
四、末查被告前未曾因故意犯罪受有期徒刑以上刑之宣告，此有
    臺灣高等法院被告前案紀錄表在卷可稽，其因一時失慮致罹
    刑典，犯後非但已先於99年4 月12日在本院桃園簡易庭與告
    訴人和解並當庭向告訴人表示歉意，此經本院核閱本院99年
    度桃小調字第161 、162 、163 號等民事案卷確認無誤。被
    告嗣於本院準備程序及審理時復勇於坦承犯行，另告訴人乙
    ○○事後並向本院表明願意原諒被告並予其自新之機會，有
    本院各該筆錄及公務電話紀錄表在卷足憑，諒被告經此偵、
    審及判決有罪之程序，已足為其懲戒，而知所警惕、檢點言
    行，本院信其應無再犯之虞，是認本件對被告所宣告之刑，
    以暫不執行為適當，爰依刑法第74條第1 項第1 款規定，併
    予宣告緩刑2 年，用啟自新，並觀後效。
據上論斷，應依刑事訴訟法第455 條之1 第1 項、第3 項、第36
8 條，刑法第74條第1 項第1 款，判決如主文
本案經檢察官吳佳美到庭執行職務。
中    華    民    國    99    年    7     月    22    日
                  刑事第八庭    審判長法  官  林惠霞
                                      法  官  張明儀
                                      法  官  呂綺珍
附錄論罪科刑法條：
中華民國刑法第309條
（公然侮辱罪）
公然侮辱人者，處拘役或 3 百元以下罰金。
以強暴犯前項之罪者，處 1 年以下有期徒刑、拘役或 5 百元以
下罰金。
以上正本證明與原本無異。
不得上訴。
                                      書記官  范升福
中    華    民    國    99    年    7     月    23    日

司法院資訊處製作；財團法人民間司法改革基金會備份。
